【裁判字號】    99,交聲,981
【裁判日期】    990531
【裁判案由】    交管條例聲異
【裁判全文】
臺灣板橋地方法院交通事件裁定         99年度交聲字第981號
原處分機關  交通部公路總局臺北區監理所蘆洲監理站
異  議  人
即受處分人  甲○○
上列異議人因違反道路交通管理處罰條例案件，對於交通部公路
總局臺北區監理所蘆洲監理站於民國99年3 月12日以北監蘆字第
裁46-C00000000號違反道路交通管理事件裁決書所為之裁決處分
，聲明異議，本院裁定如下：
    主  文
異議駁回。
    理  由
壹、程序部分
一、按受處分人不服第8 條主管機關所為之處罰，得於接到裁決
    書之翌日起20日內，向管轄地方法院聲明異議，道路交通管
    理處罰條例第87條第1 項及道路交通案件處理辦法第12條分
    別定有明文，此為交通異議事件之程序規定，為聲明異議之
    合法要件。又交通法庭認聲明異議不合法律上之程式，且無
    從補正者，應以裁定駁回之，道路交通案件處理辦法第18條
    亦有規定。
二、查原處分機關交通部公路總局臺北區監理所蘆洲監理站於民
    國99年3 月12日製發本件裁決書後，業於99年3 月30日自行
    送達予異議人，並由其本人親自簽收，有本件裁決書及送達
    證書各1 件附卷可稽，足認本件裁決書於99年3 月30日異議
    人收受之時，即已發生合法送達之效力，是異議人如對原處
    分機關前開裁決有所不服而欲提出異議，本應於收受裁決書
    之翌日起算20日內即99年4 月19日前方為合法，然異議人卻
    遲至99年4 月20日始針對本件裁決具狀表示不服，有原處分
    機關收文日期戳章附在聲明異議狀上可憑，顯已逾法定20日
    之聲明異議期間（原處分機關及異議人住處地址均在臺北縣
    蘆洲市，尚無須另加計應扣除之在途期間），揆諸首揭之說
    明，足認異議人所為之聲明異議原即不合法律上程式，且屬
    無從補正之事項，自應駁回其聲明異議。
貳、實體部分
一、原處分意旨略以：異議人駕駛車牌號碼G72-883 號重型機車
    （下稱本件機車），於98年12月5 日11時25分許，行經臺北
    縣蘆洲市○○路與復興路340 巷口處，因有「闖紅燈（紅燈
    直行）」之違規事實，經臺北縣政府警察局蘆洲分局集賢派
    出所警員攔停開立舉發違反道路交通管理事件通知單（下稱
    本件舉發通知單）當場舉發。嗣異議人未於應到案日期即98
    年12月20日前繳納罰鍰或提出申訴，迨99年1 月27日（逾越
    應到案期限30日以上60日以內）始向原處分機關提出申訴，
    原處分機關遂於99年3 月12日以北監蘆字第裁46-C00000000
    號裁決書裁決，依道路交通管理處罰條例第53條第1 項、第
    63條第1 項及違反道路交通管理事件統一裁罰基準表規定，
    裁處異議人罰鍰新臺幣（下同）2 千3 百元，並記違規點數
    三點。
二、異議意旨略以：伊於前揭時地闖紅燈，遭警員招手攔停開單
    處罰，當時警員給伊本件舉發通知單，但本件舉發通知單上
    並未出示視為繳款用處，警員也未告知此單為繳款單，不會
    再郵寄信件，期間也未收到相關單位的任何催繳通知書，至
    今加罰的金額增加為2 千3 百元，一般老百姓不會懂得法律
    是這樣的法則，除非罰單上有備註或是開單者口頭告知，希
    望能以最初罰款金額1 千8 百元繳款，爰依法聲明異議云云
    。
三、按汽車駕駛人，行經有燈光號誌管制之交岔路口闖紅燈者，
    處1 千8 百元以上5 千4 百元以下罰鍰；汽車駕駛人有第53
    條情形者，記違規點數三點，道路交通管理處罰條例第53條
    第1 項、第63條第1 項第3 款分別定有明文。次按行為後法
    律或自治條例有變更者，適用行政機關最初裁處時之法律或
    自治條例。但裁處前之法律或自治條例有利於受處罰者，適
    用最有利於受處罰者之規定，行政罰法第5 條亦有規定，而
    異議人為本件違規行為後，違反道路交通管理事件統一裁罰
    基準表業於99年3 月5 日修正施行，其中就汽車駕駛人騎乘
    機器腳踏車，行經有燈光號誌管制之交岔路口闖紅燈，逾越
    應到案期限30日以上60日以內，繳納罰鍰或到案聽候裁決者
    部分，原應裁罰3,600 元，修正後則僅應裁罰2,300 元，是
    原處分機關於99年3 月12日進行裁處時，修正前之規定既未
    較有利於異議人，自應適用99年3 月5 日修正施行違反道路
    交通管理事件統一裁罰基準表規定，合先敘明。
四、查異議人就其於前開時地，駕駛本件機車違規闖紅燈直行，
    經警員攔停當場舉發，並已收受本件舉發通知單等情均不爭
    執，復有本件舉發通知單及臺北縣政府警察局蘆洲分局99年
    2 月3 日北縣警蘆交裁字第0990004589號函各1 件在卷可稽
    ，已足認為真實，是異議人確有駕車行經有燈光號誌管制之
    交岔路口闖紅燈之違規事實，洵堪認定。至異議人雖以前揭
    詞置辯，然按當場舉發者，被查獲之駕駛人或行為人為受處
    分人時，應於填記通知單後將通知聯交付該駕駛人或行為人
    簽名或蓋章收受之；違反道路交通管理事件，行為人認為舉
    發之事實與違規情形相符者，得於接獲通知單後，親自或委
    託他人持該通知單，不經裁決向指定之處所，逕依裁罰基準
    執行並繳納罰鍰結案。前項違反道路交通管理事件，未暫代
    保管物件或吊扣駕照、牌照處分者，行為人得以郵寄匯票、
    郵局與公路監理電腦系統連線即時銷案、郵政劃撥、金融卡
    、信用卡轉帳、電話語音轉帳或向經委託代收罰鍰之金融機
    構繳納罰鍰、或其他經管轄機關委託辦理收繳罰鍰之機構，
    繳納罰鍰結案，違反道路交通管理事件統一裁罰基準及處理
    細則第11條第1 項第1 款、第48條第1 項、第2 項分別定有
    明文，而異議人既考領有合格之駕駛執照，且騎乘本件機車
    上路，自不能就前揭收受舉發通知單效力之相關規定諉為不
    知，況本件舉發通知單倘非於舉發當時，即由警員開立交付
    予異議人完成送達，則警員有何必要費事請其在本件舉發通
    知單上簽名確認？再本件舉發通知單之通知聯上，除已經警
    員載明應到案日期及處所外，注意事項第2 點同已載明：本
    單經勾記「得採網際網路、語音轉帳、郵繳或向經委託代收
    之機構繳納罰鍰」者，得依本單背面列印之罰鍰繳納方式向
    代收機構繳納罰鍰，或逕向應到案處所自動繳納，逾應到案
    日期，不得向代收罰鍰之金融機構繳納等情，若異議人對遭
    舉發之違規情事不爭執，且欲以最低金額繳納罰鍰，當應遵
    期以各種方式主動繳納或向原處分機關詢問，要無遲至逾越
    應到案期限30日以上始進行申訴之理，參諸異議人於99年1
    月27日申訴書中，已自承事後不小心弄丟紅單等情，足見異
    議人係因本身疏失，方未能注意各法規相關內容及本件舉發
    通知單內相關記載，從而，自應承擔罰鍰增加之不利結果，
    亦難認原處分有何違法或不當之處。
五、綜上所述，原處分機關依道路交通管理處罰條例第53條第1
    項、第63條第1 項及違反道路交通管理事件統一裁罰基準表
    規定，就本件異議人駕車闖紅燈之違規事實裁處罰鍰2 千3
    百元，並記違規點數三點，核無違誤，異議人聲明異議，於
    實體上同無理由，應予駁回。
據上論斷，應依道路交通管理處罰條例第87條第2 項，道路交通
案件處理辦法第18條前段、第19條，裁定如主文。
中    華    民    國    99    年    5     月    31    日
                  交通法庭  法  官  張 兆 光
上列正本證明與原本無異。
如不服本裁定，應於裁定送達後五日內敘明抗告理由，向本院提
出抗告狀。
                            書記官  曹 秋 冬
中    華    民    國    99    年    5     月    31    日

司法院資訊處製作；財團法人民間司法改革基金會備份。
